【裁判字號】    99,交聲,104
【裁判日期】    990511
【裁判案由】    違反道路交通管理處罰條例聲明異議
【裁判全文】
臺灣士林地方法院交通事件裁定         99年度交聲字第104號
原處分機關  交通部公路總局臺北區監理所基隆監理站
異  議  人  乙○○
即受處分人
上列異議人即受處分人因違反道路交通管理處罰條例案件，對交
通部公路總局臺北區監理所基隆監理站於民國98年12月3 日所為
之處分（原處分案號：基監字第裁42-AEY186180號），聲明異議
，本院裁定如下：
    主  文
異議駁回。
    理  由
一、原處分意旨略以：異議人即受處分人乙○○於民國98年8 月
    13日上午10時26分許，騎乘車牌號碼為322-CUK 號重機車行
    經臺北市○○街時，因不依號誌指示（違規左轉），為警以
    異議人有違反道路交通管理處罰條例第48條第1 項第2 款之
    規定掣單舉發。因異議人未依規定期限至原處分機關陳述意
    見或聽候裁決，且未依規定期限繳納罰鍰結案，原處分機關
    乃依道路交通管理處罰條例第48條第1 項第2 款、第63條第
    1 項第1 款之規定，裁決異議人新臺幣（下同）1,800 元之
    罰鍰，並記違規點數1 點。
二、異議意旨略以：案發當地設有機慢車免兩段左轉牌示，當時
    伊騎機車沿康樂街行駛，要在康樂街和康寧隧道交岔口左轉
    （至康湖路），那是一個Ｔ型路口，伊停等紅燈要左轉，發
    現綠燈亮時箭頭向前，伊就往前，並在該地等了5 到10秒，
    確定對向沒有來車才左轉，在隧道前便遭警員攔下，告發伊
    未按照指示燈左轉，伊不知警員依據為何，怎會知道伊左轉
    時，左轉綠燈是不是亮的，且很多地方左轉燈沒有亮時，還
    是有車左轉。另舉發地點沒有像金龍隧道一樣標示「請依照
    燈示號誌左轉」，為此聲明異議等語。
三、按汽車駕駛人轉彎時，不依標誌、標線、號誌指示者，處60
    0 元以上1,800 元以下罰鍰，並記違規點數1 點，道路交通
    管理處罰條例第48條第1 項第2 款、第63條第1 項第1 款分
    別定有明文。次按違反道路交通管理處罰條例第48條第1 項
    第2 款規定，逾越應到案期限60日以上繳納罰鍰或逕行裁決
    處罰者，處1,800 元罰鍰，復為違反道路交通管理事件統一
    裁罰基準及處理細則第2 條第2 項之裁罰基準表所明定。末
    按交通法庭認為聲明異議無理由者，應以裁定駁回之，此為
    道路交通案件處理辦法第19條所明定。
四、經查，證人即本件舉發警員甲○○於本院具結證稱：當時伊
    站在康湖路面對康樂街，伊所在位置可以清楚看到康湖路左
    右轉康樂街號誌（該號誌位在康湖路路底即康樂街上），該
    號誌變紅燈時，康樂街左轉康湖路（即異議人當時車行方向
    ）只有直行綠燈亮，直行燈亮後過了8 到10秒，左轉綠燈才
    會亮，因伊看到康湖路號誌變紅燈時，異議人立刻從康樂街
    左轉過來，代表他過來時康樂街只有直行綠燈亮，所以伊將
    異議人攔停舉發，而且當時伊站的位置蠻靠近路口，給民眾
    看這邊有警員取締違規左轉。針對異議人上開質疑，因當地
    地下已設有左轉車道，而且號誌也有直行綠燈箭頭及左轉綠
    燈箭頭，如果該處沒車就可以左轉，號誌應該只需設一個綠
    燈即可，如此則綠燈亮時，直行、左、右轉都可以，但當地
    會設計成直行綠燈箭頭與左轉綠燈箭頭分開，就是要民眾遵
    守規定，因當地常因違規左轉造成與對向直行車發生擦撞等
    語明確（參本院卷第17頁反面至第18頁），參諸公務員為公
    法上行為具有公信力之原則，證人甲○○既為執勤警員，其
    本於職務所為之行政作為當可被推定為真正、正當，況依其
    於本院訊問時所為前開證述內容，就事發經過已為清楚、詳
    盡之描述，合於常情且無矛盾齟齬，復經以刑事具結方式擔
    保其作證之真實性，堪認證人甲○○之證述為信而可採，足
    以作為認定本案事實之證據。況且依據異議人上開異議內容
    ，其於綠燈直行箭頭亮起時，即往前騎，其在該地等待5 到
    10秒，僅確定對向沒有來車，而未確定紅綠燈燈號之綠燈左
    轉箭頭是否亮起，即進行左轉，換言之，依據異議人之異議
    內容，其自己都不能確定是否有未依號誌指示左轉之情形，
    益證證人甲○○所證上情確屬實在，異議人有不依號誌指示
    左轉之違規行為，至為明確。至於異議人爭執違規地點未以
    文字告示請依照燈示號誌左轉乙節，惟按箭頭綠燈表示僅准
    許車輛依箭頭指示之方向行駛，道路交通標誌標線號誌設置
    規則第206 條第1 項第2 款第1 目定有明文，是以案發地點
    縱無另立告示牌提醒駕駛人注意，駕駛人仍有知法並遵守之
    義務。此外，異議人又質疑警員於當時未舉發同時違規之賓
    士車輛，然警方取締縱有寬嚴不一情形，亦屬異議人得向相
    關單位反應請求改善之問題，尚不得因此解免其違規責任，
    自屬當然。
五、綜上所述，本件異議人違規事實明確，原處分機關據以裁罰
    ，並無違誤，本件異議為無理由，應予駁回。
據上論斷，應依道路交通案件處理辦法第19條，裁定如主文。
中    華    民    國    99    年    5     月    11    日
                              交通法庭法  官  鄭光婷
以上正本證明與原本無異。
如不服本裁定，應於裁定送達後5 日內，向本院提出抗告狀。
                                      書記官  徐仁豐
中    華    民    國    99    年    5     月    11    日

司法院資訊處製作；財團法人民間司法改革基金會備份。
